臺灣彰化地方法院彰化簡易庭小額民事判決
110年度彰小字第762號
原      告  張美蓮  
被      告  江秀慧  



            張志銘  
上列當事人間請求損害賠償事件，經本院刑事庭裁定移送前來（
110年度附民字第245號），本院於民國110年12月28日言詞辯論
終結，判決如下：
    主  文
被告應連帶給付原告新臺幣柒萬捌仟陸佰元，及自民國一○九年
十二月十六日起至清償日止，按週年利率百分之五計算之利息。
本判決得假執行。但被告如以新臺幣柒萬捌仟陸佰元為原告預供
擔保後，得免為假執行。
　　理由要領
一、被告江秀慧經合法通知，未於言詞辯論期日到場，核無民事
    訴訟法第386條所列各款情事，爰依原告之聲請，就被告江
    秀慧部分為一造辯論而為判決。
二、原告主張：被告江秀慧前曾公然侮辱原告遭法院判刑確定，
    此後憤憤不平，亟思報復，竟基於教唆毀損之犯意，於民國
    108年8月7日5時24分不久前之某時，教唆被告張志銘對原告
    所有車牌號碼000-0000號自用小客車（下稱系爭車輛）潑漆
    ；被告張志銘受到被告江秀慧唆使後，於同年8月間某日，
    將欲對系爭車輛潑漆之事告知訴外人許振鎧，並表示事成後
    可得新臺幣（下同）60,000元之報酬，許振鎧受到被告張志
    銘唆使後，乃基於毀棄損壞之犯意，於108年8月7日5時24分
    許，騎車攜帶白色油漆1桶，至位於彰化縣○○市○○街00號之
    「員林果菜市場」停車場，將油漆潑灑在系爭車輛上之前擋
    風玻璃、車頂及引擎蓋等處，除使該自用小客車車頂及引擎
    蓋等處之烤漆喪失美觀效用外，更致該自用小客車之前擋風
    玻璃喪失透視效用，而均不堪使用，足以生損害於原告。被
    告涉犯上開教唆毀損他人物品之行為，業經本院刑事庭以10
    9年度易字第981號判決處被告江秀慧拘役40日、被告張志銘
    拘役30日確定在案（下稱系爭刑案）。原告所有系爭車輛因
    被告上開行為受有損害，原告為去除油漆支出汽車美容費用
    78,600元。爰依侵權行為之法律關係提起本件訴訟等語。並
    聲明：（一）被告應連帶給付原告78,600元，及自刑事附帶
    民事起訴狀繕本送達被告之翌日起至清償日止，按週年利率
    5%計算之利息。（二）願供擔保，請准予宣告假執行。　
三、被告方面：
（一）被告張志銘則以：伊對於系爭刑案認定之事實沒有意見，
      系爭刑案已經判決，但目前經濟能力無法負擔，伊經營的
      餐廳因疫情關係已經半年沒有營業，現在沒有工作等語置
      辯。並聲明：原告之訴駁回。　　
（二）被告江秀慧未於言詞辯論期日到場，亦未提出書狀作何聲
       明或陳述。
四、得心證之理由：
（一）原告主張上開事實，業據其提出清新車體美容坊開立之免
      用統一發票收據等為證。又被告2人涉犯教唆毀損他人物
      品罪，經本院刑事庭以系爭刑案判決分別判處被告江秀慧
      拘役40日、被告張志銘拘役30日確定在案，復經本院調取
      系爭刑案卷宗核閱無訛，並有該刑事判決在卷可稽，且為
      到庭之被告張志銘所不爭執；另被告江秀慧已於相當時期
      受合法之通知，而於言詞辯論期日不到場，亦未提出準備
      書狀爭執，依民事訴訟法第436條之23、第436條第2項、
      第280條第3項前段準用同條第1項前段之規定，視同自認
      ，堪認原告主張之事實為真實。　　
（二）按因故意或過失，不法侵害他人之權利者，負損害賠償責
      任。故意以背於善良風俗之方法，加損害於他人者亦同；
      數人共同不法侵害他人之權利者，連帶負損害賠償責任；
      不能知其中孰為加害人者，亦同。造意人及幫助人，視為
      共同行為人，民法第184條第1項、第185條分別定有明文
      。而民法第185條規定之共同侵權行為，分為共同加害行
      為、共同危險行為、造意及幫助行為。所謂共同加害行為
      ，須共同行為人皆已具備侵權行為之要件，始能成立；共
      同危險行為須數人共同不法侵害他人權利，而不能知其中
      孰為加害人為要件；造意及幫助行為，須教唆或幫助他人
      為侵權行為，方足當之（最高法院73年度台上字第593號
      民事判決意旨參照）。又所謂共同侵權行為，係指數人共
      同不法對於同一之損害，與以條件或原因之行為；加害人
      於共同侵害權利之目的範圍內，各自分擔實行行為之一部
      ，而互相利用他人之行為，以達其目的者，仍不失為共同
      侵權行為人，而應對於全部所發生之結果，連帶負損害賠
      償責任（最高法院78年度台上字第2479號判決意旨可參）
      。查被告所為前開犯行，致原告所有系爭車輛遭潑漆毀損
      等事實，業經系爭刑案認定如前，此有系爭刑案卷宗資料
      在卷可參。本院審酌被告2人之教唆行為與系爭車輛所受
      損害間有相當因果關係，被告自應就系爭車輛之損害負賠
      償責任，是原告主張依民法侵權行為之法律規定，請求被
      告等連帶負損害賠償責任，自屬有據。
（三）按不法毀損他人之物者，被害人得請求賠償其物因毀損所
      減少之價額；負損害賠償責任者，除法律另有規定或契約
      另有訂定外，應回復他方損害發生前之原狀；第一項情形
      ，債權人得請求支付回復原狀所必要之費用，以代回復原
      狀，民法第196條、第213條第1項、第3項分別定有明文。
      又按物被毀損時，被害人除得依民法第196條請求賠償外
      ，並不排除民法第213條至第215條之適用，惟民法第196
      條之規定即係第213條之法律另有規定，請求賠償物被毀
      損所減少之價額，得以修復費用為估定之標準，但以必要
      者為限。經查，原告主張系爭車輛支出除漆及美容修復費
      用為78,600元等情，並提出清新車體美容坊開立之免用統
      一發票收據等為證，又除漆、美容費用部分並無折舊問題
      。從而，系爭車輛之修復必要費用共計為78,600元。至被
      告張志銘辯稱現無力賠償等語，然無力賠償僅是被告履行
      能力問題，並非其得緩期賠償或可作為拒絕賠償之合法事
      由，不影響其應負之賠償責任，礙難據此為被告張志銘有
      利之判斷。
（四）末按給付無確定期限者，債務人於債權人得請求給付時，
      經其催告而未為給付，自受催告時起，負遲延責任；其經
      債權人起訴而送達訴狀，或依督促程序送達支付命令，或
      為其他相類之行為者，與催告有同一之效力；遲延之債務
      ，以支付金錢為標的者，債權人得請求依法定利率計算之
      遲延利息；應付利息之債務，其利率未經約定，亦無法律
      可據者，週年利率為百分之五，民法第229條第2項、第23
      3條第1項前段及第203條分別定有明文。本件原告請求被
      告應給付系爭車輛回復原狀所需之費用，係以支付金錢為
      標的，且無確定給付期限，是原告就上揭所得請求之金額
      ，請求自起訴狀繕本送達被告2人（均為109年12月15日）
      之翌日即109年12月16日起至清償日止，按週年利率5%計
      算之利息，併應准許。
五、綜上所述，原告依依侵權行為之法律關係，請求被告連帶給
    付78,600元，及自起訴狀繕本送達被告之翌日即109年12月1
    6日起至清償日止，按週年利率5%計算之利息，為有理由，
    應予准許。
六、本件事證已臻明確，兩造其餘攻擊防禦方法及所提證據，核
    與判決結果無影響，毋庸逐一論述，併此敘明。　　
七、本件係小額程序為被告敗訴之判決，依民事訴訟法第436條
    之20規定，應依職權宣告假執行，並依同法第392 條第2項
    規定，依職權宣告被告如預供相當擔保後，得免為假執行。
    原告就勝訴部分所為宣告假執行之聲請，僅在促使法院為此
    職權之行使，本院自不受其拘束，仍應逕依職權宣告假執行
    ，惟此部分聲請既已依職權宣告，無再命原告提供擔保之必
    要，此部分不另為准駁之諭知，附此敘明。 
八、本件原告係於刑事訴訟程序提起民事訴訟，經本院刑事庭裁
    定移送前來，依刑事訴訟法第504條第2項規定，無庸繳納裁
    判費，且本件訴訟繫屬期間亦未增生訴訟費用事項，故無訴
    訟費用負擔問題，併予敘明。
中    華    民    國   111    年    1     月    11    日
                  臺灣彰化地方法院彰化簡易庭
                      法  官  李欣恩
以上正本係照原本作成。
如不服本判決，僅得以判決違背法令為理由提起上訴，並應於判
決送達後20日內，向本院提出上訴狀。（須按他造當事人之人數
附繕本）。如委任律師提起上訴者，應一併繳納上訴審裁判費。
中    華    民    國   110    年    1    月  11 日
                      書記官  姚志鴻